臺灣高雄地方法院刑事判決　　　　　　　95年度易字第2051號
公　訴　人　臺灣高雄地方法院檢察署檢察官
被　　　告　乙○○
　　　　　　丙○○
上列被告因竊盜等案件，經檢察官提起公訴（95年度偵字第1909
7 號），本院判決如下：
    主  文
乙○○竊盜，累犯，處有期徒刑陸月，如易科罰金，以新臺幣壹
仟元折算壹日。扣案鑰匙壹支，沒收之。
丙○○無罪。
    事  實
一、乙○○前於民國90年間，因違反毒品危害防制條例案件，經
    臺灣彰化地方法院判處應執行有期徒刑10月確定，送監執行
    後，於92年9 月8 日縮短刑期執行完畢。詎仍不知悔改，於
    95年7 月初，在高雄市前鎮區○○○路統一夢時代工地對面
    ，見甲○所有之型號：PC200-5 型挖土機（價值新台幣【下
    同】80萬元），夜間收工後均停放在該工地，無人看管，認
    有機可趁，竟基於意圖為自己不法所有之犯意，先於95年7
    月12日晚上某時許，利用其所有之鑰匙1 支，打開該挖土機
    車門，並開啟挖土機電源及暗鎖後，再於同日晚上11時許以
    2000元之工資雇用年籍不詳綽號「阿源」之不知情成年男子
    ，由「阿源」以拖車將上開挖土機拖運至高雄縣大社鄉某空
    地，得手後，為便塗改車身以利銷贓，旋於同年月15日承租
    高雄縣彌陀鄉○○路100 號工廠，並於同年月17日委請不知
    情之友人丙○○，至上開空地以拖車搬運該挖土機至上址工
    廠，嗣因挖土機車主甲○於同年月17日晚上10時20分許，發
    現其所有上開挖土機停放於該工廠，報警處理，經警於同月
    18 日 上午9 時許，在上址工廠查獲，並扣得乙○○所有，
    供竊取挖土機所用之鑰匙1 支。
二、案經高雄市政府警察局前鎮分局報請臺灣高雄地方法院檢察
    署檢察官偵查起訴。
    理  由
甲、被告乙○○有罪部分：
一、程序部分：
    按被告以外之人於審判外之言詞或書面陳述，除法律有規定
    者外，不得作為證據，刑事訴訟法第159 條第1 項固有明文
    。然依同法第159 條之5 規定：「被告以外之人於審判外之
    陳述，雖不符前四條之規定，而經當事人於審判程序同意作
    為證據，法院審酌該言詞陳述或書面陳述作成時之情況，認
    為適當者，亦得為證據。當事人、代理人或辯護人於法院調
    查證據時，知有第159 條第1 項不得為證據之情形，而未於
    言詞辯論終結前聲明異議者，視為有前項之同意。」。查證
    人甲○於警詢中之陳述，於詢問過程中，製作筆錄之員警並
    未有何強暴、脅迫或以其他不正方法等情事，是以其警詢筆
    錄依法雖屬傳聞證據，原不具證據能力，然檢察官及被告等
    明知該等陳述有刑事訴訟法第159 條第1 項不得為證據之情
    況，猶同意採為本案證據（參見本院卷審理筆錄），本院復
    審酌該等言詞陳述作成時之外部情況並無不當，自具有特別
    可信性。又衡諸本件倘欲證明被告前揭犯罪事實，實有引用
    該證人警詢中供述之必要性。揆諸前揭說明，本院自得逕以
    卷附證人甲○警詢筆錄採為認定事實之依據。
二、實體部分：
  (一)上揭犯罪事實，業據被告乙○○發於本院審理中坦承不諱，
    核與證人即被害人林校於警詢中陳述挖土機遭竊情節相符，
    並有被告乙○○供竊取挖土機所用之鑰匙1 支扣案可證，復
    有受理刑事案件報案三聯單、進口報單、扣押物品目錄表及
    贓物認領保管單各乙紙、查獲後拍攝之照片10幀附卷可憑，
    是被告乙○○上開自白核與事實相符，應堪信實，本件事證
    明確，被告乙○○犯行洵堪認定，應予依法論科。
  (二)核被告乙○○所為，係犯刑法第320 條第1 項之普通竊盜罪
    。被告乙○○利用年籍不詳綽號「阿源」之不知情男子，竊
    取前開挖土機，為間接正犯。又被告乙○○有如事實欄所載
    之犯行，經法院判處徒刑後，於92年9 月8 日縮刑期滿執行
    完畢，有臺灣高等法院被告前案紀錄表附卷可參，其於前揭
    有期徒刑執行完畢後5 年內，再以故意犯本件有期徒刑以上
    之罪，為累犯，應依刑法第47條第1 項之規定，加重本刑至
    2 分之1 。爰審酌被告乙○○為年輕力壯之成年男子，卻不
    思以正途獲取財物，僅因經濟困窘，即竊取他人之生財工具
    ，造成被害人損失及影響社會治安，惡行非輕，惟念其犯罪
    後已坦承犯行、態度良好，且所竊取之挖土機業經被害人領
    回其犯罪所造成之損害尚非鉅大等一切情狀，量處如主文所
    示之刑。且考量被告本件犯罪原因係因其妻重病經濟窘困，
    及其犯罪情節，認以新臺幣1 千元折算1 日為適當，爰諭知
    易科罰金之折算標準。
  (三)扣案之鑰匙1 支為被告乙○○所有，且係供被告乙○○為本
    件竊盜犯行所用之工具，業據其於本院審理中供承在卷，爰
    依刑法第38條第1 項第2 款之規定宣告沒收之。至扣案其餘
    壓克力噴漆3 罐、鐵刷1 支、黑柄漆杯1 支及小鏟杯1 支等
    物，雖係被告乙○○，然非供本件竊盜犯行預備、所用或所
    得之物，亦非違禁物，爰不另為沒收之諭知，附此敘明。
乙、被告丙○○無罪部分：
一、公訴意旨略以：被告丙○○於前開事實欄所載之95年7 月17
    日間，應被告乙○○之邀，將前開事實欄所載之挖土機，自
    高雄縣大社鄉某空地，以拖車搬運該挖土機至被告乙○○所
    承租之高雄縣彌陀鄉○○路100 號工廠內所為，因被告丙○
    ○明知該挖土機係被告乙○○竊盜而來之贓物，故認被告丙
    ○○涉犯刑法第349 條第2 項之搬運贓物罪嫌等語。
二、按犯罪事實應依證據認定之，無證據不得認定犯罪事實；不
    能證明被告犯罪者，應諭知無罪之判決，刑事訴訟法第154
    條第2 項、第301 第1 項分別定有明文。又認定犯罪事實所
    憑之證據，雖不以直接證據為限，間接證據亦包括在內，然
    而無論直接或間接證據，其為訴訟上之證明，須達於通常一
    般之人均不致有所懷疑，而得確信其為真實之程度者，始得
    據為有罪之認定，最高法院76年臺上字第4986號判例意旨可
    資參照。又檢察官對於起訴之犯罪事實，應負提出證據及說
    服之實質舉證責任，倘其所提出之證據，不足為被告有罪之
    積極證明，或其指出證明之方法，無從說服法院以形成被告
    有罪之心證，基於無罪推定之原則，自應為被告無罪判決之
    諭知，最高法院92年臺上字第128 號判例亦已明揭其旨。
三、本件公訴人認被告丙○○涉犯刑法第349 條第2 項之搬運贓
    物罪嫌，無非以：(一)被告丙○○於警詢及偵查中之供述；(二)
    共同被告乙○○於警詢時之供述；(三)證人即被害人甲○於警
    詢中之證述；(四)受理刑事案件報案三聯單、進口報單、扣押
    物品目錄表、查獲照片等為其論據。訊據被告丙○○固坦承
    有於事實欄所載時間、地點，應被告乙○○之邀，將前開事
    實欄所載之挖土機，自高雄縣大社鄉某空地，以拖車搬運該
    挖土機至被告乙○○所承租之高雄縣彌陀鄉○○路100 號工
    廠內之事實，然堅決否認有何搬運贓物犯行，辯稱：伊並不
    知道該挖土機是贓物，被告乙○○告知伊該挖土機係向銀行
    買的等語。經查：
  (一)程序方面：
  1.證人即被告乙○○於警詢中就被告丙○○犯行所為之陳述，
    無證據能力：
    按被告以外之人（包括證人、鑑定人、告訴人、被害人及共
    同被告等）於檢察事務官、司法警察官或司法警察調查中所
    為之陳述，與審判中不符時，其先前之陳述具有較可信之特
    別情況，且為證明犯罪事實存否所必要者，得為證據，刑事
    訴訟法第159 條之2 定有明文。查本件證人即被告乙○○於
    警詢中證稱：伊向被告丙○○稱該部挖土機是銀行的，因為
    伊不會開挖土機，所以請被告丙○○拖車，故鑰匙放在被告
    丙○○處等語（參警卷卷第3 頁），嗣於本院審理時結證稱
    ：伊告訴被告丙○○該台挖土機是有人繳不起錢被銀行扣走
    的，被告丙○○並不知道該挖土機係伊偷竊而來的等語（參
    本院卷第39頁、第40頁），證人即被告乙○○於警詢中雖未
    如本院審理中敘及被告丙○○並不知道該挖土機係伊竊取而
    來，但就證人即被告乙○○於警詢中此部分之陳述進行整體
    判斷，實與其於本院審理中所欲表明之意思並無二致，難認
    其於警詢中所述與本院審理中之證述，具有實質性差異，則
    依上揭規定，證人即被告乙○○於警詢中之證言自無證據能
    力。
  2.證人即被告乙○○於檢察官偵訊中所為之證言，無證據能力
    ：
  按被告以外之人於審判外之言詞或書面陳述，除法律有規定
    者外，不得作為證據。又被告以外之人於偵查中向檢察官所
    為之陳述，除顯有不可信之情況者外，得為證據，刑事訴訟
    法第159 條第1 項、第159 條之1 第2 項分別定有明文。次
    按除法律另有規定者外，不問何人，於他人之案件，有為證
    人之義務，而證人除未滿16歲或因精神障礙，不解具結意義
    及效果者外，應命具結；又證人或鑑定人依法應具結而未具
    結者，其證言或鑑定意見，不得作為證據，刑事訴訟法第17
    6 條之1 、第186 條第1 項、第158 條之3 分別定有明文。
    又法院於審判期日的調查證據程序，關於犯罪事實之調查與
    證明，只能以刑事訴訟法准許之法定證據方法（如被告之供
    述、人證、鑑定、文書、勘驗）為之。而告訴人係向司法警
    察機關或偵查機關申告犯罪事實而要求訴追之人，其於我國
    刑事訴訟法中，並非法定列舉之獨立證據方法，若以告訴人
    所陳親身經歷之被害經過，作為認定犯罪事實之依據時，乃
    居於證人之地位，亦即其證據方法為證人，必須踐行有關證
    人之證據調查程序，除非其有依法不得令其具結之情形，否
    則事實審法院應命其具結，若依法應具結而未具結時，該告
    訴人有關被害事實之陳述，無證據能力，法院不得援其陳述
    作為判決之基礎，最高法院93年度臺上字第5964號裁判意旨
    參照。
  本件關於證人即被告乙○○於檢察官偵訊中就被告丙○○犯
    行部分所為之證言，並無前述依法不得令其具結之情事，卻
    未踐行合法具結之程序，自無證據能力。
  (二)實體方面：
  1.被告乙○○於95年7 月12日晚上某時許，在高雄市前鎮區○
    ○○路統一夢時代工地對面，利用其所有之鑰匙1 支，打開
    該挖土機車門，並開啟挖土機電源及暗鎖後，再於同日晚上
    11時許，以2000元之工資雇用年籍不詳綽號「阿源」之不知
    情成年男子，由「阿源」以拖車將上開挖土機拖運至高雄縣
    大社鄉某空地乙情，業已論述如前，是該挖土機確係被告乙
    ○○為竊盜犯行而得之贓物，要無疑問。
  2.惟被告乙○○於本院審理中另以證人身分具結證稱：伊告訴
    被告丙○○該台挖土機是有人繳不起錢被銀行扣走的，被告
    丙○○並不知道該挖土機係伊偷竊而來的等語明確（參本院
    卷第39頁、第40頁），可知證人即被告乙○○委請被告丙○
    ○搬運挖土機時，係對被告丙○○表示該挖土機為伊向銀行
    購買，而被告丙○○之職業係拖車司機（參偵查卷第24頁）
    ，又係被告乙○○之友，被告乙○○所請亦僅係其所長之以
    拖車搬運挖土機，其經證人乙○○如此告知，衡情對該挖土
    機是否由合法管道所購得不另起疑心，並非難以想像，是被
    告丙○○以證人即被告乙○○告知其挖土機係向銀行所購買
    ，辯稱不知是贓車等語，尚非無稽，應屬可信。本件尚無證
    據足認被告主觀上對其所搬運之挖土機為贓物有所認知而仍
    予以搬運，是尚難以搬運贓物罪相繩。
  3.綜上所述，公訴人所舉前開證據，尚不足使本院達於通常一
    般之人均不致有所懷疑，而得確信其為真實之程度，致使無
    從形成有罪之確信，則依罪證有疑利於被告之證據法則，即
    不得遽為不利被告之認定。此外，復查無其他積極證據足資
    認定被告有何公訴人所指之收受贓物犯行，依法自應為被告
    無罪之諭知。
據上論斷，應依刑事訴訟法第299 條第1 項前段、第301 條第1
項，刑法第320 條第1 項、第47條第1 項、第41條第1 項前段、
第38條第1 項第2 款，刑法施行法第1 條之1 ，判決如主文。
本案經檢察官丁○○到庭執行職務。
中　　華　　民　　國　　96　　年　　3 　　月　　27　　日
                 刑事第十一庭  審判長法　官  何秀燕
                                     法  官  吳金芳
                                     法  官  林揚奇
以上正本證明與原本無異。
如不服本判決，應於收受送達後10日內向本院提出上訴書狀。
中　　華　　民　　國　　96　　年　　3 　　月　　27　　日
                                     書記官  于耀文
附錄本判決論罪之法條：
刑法第320條第1項：
意圖為自己或第3人不法之所有，而竊取他人之動產者，為竊盜
罪，處5年以下有期徒刑、拘役或500元以下罰金。
